臺灣臺中地方法院民事裁定　　　　 96年度小上字第113號
上　訴　人　乙○○
被上訴人　　新光行銷股份有限公司
法定代理人　甲○○
上列當事人間請求清償債務事件，上訴人對於民國96年9月4日本
院台中簡易庭96年度中小字第4027號第一審小額民事判決提起上
訴，本院裁定如下：
    主      文
上訴駁回。
第二審訴訟費用新臺幣壹仟伍佰元由上訴人負擔。
    理      由
一、上訴意旨略以：
（一）本件被上訴人提出之貸款申請表正面底為立約當事人，左
      方為巔電信股份有限公司（下稱巔公司），非被上訴
      人，故右方簽章者只與巔公司成立消費者商品買賣契約
      書，未與被上訴人成立消費貸款契約書，即兩造非契約當
      事人（反面亦無兩造簽名）。故台灣板橋地方法院三重簡
      易庭96年重小字第1353號判決理由認新光銀行即原誠泰商
      業銀行並未出面，只有巔公司的人出面，新光銀行顯非
      該申請表及貸款約定之當事人，新光銀行與上訴人就貸款
      新台幣（下同）48,000元尚未達成合意。況且被上訴人亦
      不否認新光銀行係將48,000元貸款撥付給巔公司，更難
      謂兩造間有消費借貸關係存在，新光銀行自無可能將其對
      上訴人之借款債權讓與新光行銷公司，而憑代償暨債權移
      轉證明書即請求上訴人為本息之給付（參照台灣板橋地方
      法院三重簡易庭96年重小字第1353號判決）。
（二）上訴人與巔公司之亞太行動假期專案契約係消費者保護
      法第2條第1款受保護之消費關係，貸款申請表係巔公司
      提出之定型化契約，應受同法第2章第2節相關規定之規制
      （第11條之1第1、2項），卻未給上訴人30日以內之合理
      期間審問及資訊揭露。而全文正反面甚多定型化契約條款
      ，內容複雜，字體細小，客觀上難以注意或辨識其內容，
      更何況短暫時間內。上訴人未審閱申請表，而申請表第7
      條所謂「於簽署前均已經合理天數詳細審閱」云云，顯屬
      突襲，依消保法第14條不構成契約內容，故申請表「同意
      由新光行銷公司代上訴人向新光銀行申請貸款」、「授權
      新光銀行逕行撥款巔公司」，「不得以消費買賣契約對
      抗被上訴人」，均不構成契約內容，台灣台北地方法院台
      北簡易庭亦認在此情況之下並無貸款契約，以96年度北小
      字第1272號判決駁回被上訴人之訴。
（三）本件既由巔公司直接交付申請表予不知情消費者簽署，
      被上訴人未參與簽署，此業務又係被上訴人為擴大業務謀
      取利益而與巔公司業務合作，有陽信銀行、新光行銷公
      司、巔公司成立金錢信託契約及申請表可證，即巔公
      司為被上訴人手足之延伸，不得以債之相對性藉口免責，
      始合社會之價值觀。又本件非因個別商品瑕疵而係巔公
      司經營不善倒閉，自應承認上訴人得以此事由對抗，以免
      規避被上訴人應負風險控管責任，防免消費者過度損害。
      且金管會於94年8月31日金管銀三字第0948011083號函消
      保會引用奧地利消保法、德國民法建請增訂此等關聯性契
      約，並早在93年10月13日以金管銀三字第0933000720號函
      針對融資契約之行銷研訂行銷指導原則函知銀行公會，以
      上均有理論基礎，台灣台中地方法院台中簡易庭以96 年
      度中小字第3107號亦依民法第1條之規定判決駁回被上訴
      人之訴。
（四）被上訴人已將其關聯性契約中與巔公司仲介及金錢信託
      關係解除，上訴人與被上訴人間金錢借貸契約亦已解除。
      但為使法律關係更為明確特以本狀繕本之送達，作為解除
      契約之意思表示等語。
二、按對於小額程序之第一審裁判之上訴或抗告，非以其違背法
    令為理由，不得為之。又上訴狀內應記載上訴理由，表明(一)
    原判決所違背之法令及其具體內容。(二)依訴訟資料可認為原
    判決有違背法令之具體事實，民事訴訟法第436條之24第2項
    、第436條之25分別定有明文。所謂判決有違背法令，依民
    事訴訟法第468條之規定，乃指判決不適用法規或適用不當
    而言，且依同法第436條之32第2項之規定，此為小額事件之
    上訴程序所準用。再以判決有不適用法規或適用不當為上訴
    理由時，其上訴狀或理由書應有具體之指摘，並揭示該法規
    之條項或內容，若係成文法以外之法則，應揭示該法則之旨
    趣，倘為司法院解釋或最高法院之判例，則應揭示該判解之
    字號或其內容，如依民事訴訟法第469條所列第1款至第5款
    理由提起上訴時（第6款未準用，參照民事訴訟法第436之32
    第2項規定），其上訴狀或理由書應揭示合於該條款之事實
    ，上訴理由狀如未依此項方法表明者，即難認為已對原判決
    之違背法令有具體之揭示，其上訴自難認為合法（最高法院
    71年台上字第314號判例參照）。次按上訴不合法者，第二
    審法院應以裁定駁回之，民事訴訟法第444條第1項前段定有
    明文，依同法第436之32第2項之規定，此於小額事件之上訴
    程序亦準用之。查本件經核上訴人前揭上訴之理由，並未依
    民事訴訟法第436條之25規定，於上訴狀內表明原判決所違
    背之法令及具體內容，及依訴訟資料可認為原判決有違背法
    令之具體事實，揆諸前開說明，其上訴自非合法，應予駁回
    。
三、依民事訴訟法第436條之32第1項準用同法第436條之19之規
    定，第二審法院為訴訟費用之裁判時，應確定其費用額。本
    件第二審訴訟費用額確定為新臺幣1,500元，爰諭知如主文
    第二項所示。
四、結論：本件上訴為不合法，依民事訴訟法第436條之32第1項
    、第2項、第444條第1項、第95條、第78條、第436條之19第
    1項，裁定如主文。
中　　華　　民　　國　　96　　年　　12　　月　　27　　日
                  民事第三庭  審判長法  官  林洲富
                                    法  官  曹宗鼎
                                    法  官  黃渙文
正本證明與原本無異。
本裁定不得抗告。
中　　華　　民　　國　　96　　年　　12　　月　　27　　日
                                    書記官
